# Pacotes R

Ao realizar pesquisas ecológicas, acabamos nos deparando com quantidades absurdas de dados, com planilhas e mais planilhas. Por esse motivo, é muito comum utilizarmos a linguagem de programação **R** em pesquisas ecológicas.

Utilizamos o R para organizar dados, tratar tabelas, criar índices, realizar testes estatísticos e finalizar com lindos gráficos. Tudo isso é possível através do uso das ferramentas certas, que geralmente são distribuídas em **pacotes**, que nada mais são que conjuntos de funções específicas.

Obviamente é inviável e até foge do escopo deste livro trazer uma introdução ao R e ecologia quantitativa, mas recentemente foi lançado um livro on-line escrito por pesquisadores brasileiros com toda uma introdução neste tópico, é o livro [Análises Ecológicas no R](https://analises-ecologicas.netlify.app/) (que foi escrito no R como este aqui). Caso precise de ajuda com o R ou afins, estamos à disposição para ajudar (praticamente todos os laboratórios do Nupélia utilizam o R para análises).

Para a pesquisa com Genética Molecular, existem alguns pacotes que podem ajudar.

## Pacote nupgen (R)

**Link: [https://brunomioto.github.io/nupgen/](https://brunomioto.github.io/nupgen/)**

Este é um pacote criado com algumas funções internas do nosso laboratório, são elas:

-   Renomear arquivos [PHYLIP](softwares.qmd#phyml) com `label_phy()`

-   Obter informações de sequências do [GenBank](bancos-geneticos.qmd#genbank) com `info_genbank()`

    As informações buscadas são:

    -   Código do GenBank

    -   Nome do organismo

    -   País de origem (pode conter mais informações)

    -   Latitude

    -   Longitude

    -   Gene

-   Formatar resultados da [Delimitação de Espécies](softwares.qmd#delimitadores-de-especies) do PTP (ou bPTP) com `ptp_results()`

**Instalação**
```{r, eval=FALSE}
if (!requireNamespace("remotes", quietly = TRUE)){
    install.packages("remotes")
  }
remotes::install_github("brunomioto/nupgen")
```


## Rocc

**Link: [https://docs.ropensci.org/bold/](https://docs.ropensci.org/bold/)**

Baixa dados do specieslink

**Instalação**
```{r, eval=FALSE}
if (!requireNamespace("remotes", quietly = TRUE)){
    install.packages("remotes")
  }
remotes::install_github("liibre/Rocc")
```


## bold

**Link: [https://docs.ropensci.org/bold/](https://docs.ropensci.org/bold/)**

Baixa dados do bold

**Instalação**
```{r, eval=FALSE}
install.packages("bold")
```


## refdb

**Link: [https://fkeck.github.io/refdb/index.html](https://fkeck.github.io/refdb/index.html)**

Baixa dados do genbank

**Instalação**
```{r, eval=FALSE}
if (!requireNamespace("remotes", quietly = TRUE)){
    install.packages("remotes")
  }
remotes::install_github("fkeck/refdb")
```


## Herodotools

**Link: [https://gabrielnakamura.github.io/Herodotools/index.html](https://gabrielnakamura.github.io/Herodotools/index.html)**

Biogeografia

**Instalação**
```{r, eval=FALSE}
if (!requireNamespace("remotes", quietly = TRUE)){
    install.packages("remotes")
  }
remotes::install_github("GabrielNakamura/Herodotools")
```


## ggtree

**Link: [https://guangchuangyu.github.io/ggtree-book/chapter-ggtree.html](https://guangchuangyu.github.io/ggtree-book/chapter-ggtree.html)**

Edição de árvores

**Instalação**

```{r, eval=FALSE}
install.packages("ggtree")
```


## ggmsa

**Link: [http://yulab-smu.top/ggmsa/](http://yulab-smu.top/ggmsa/)**

Visualização de sequências

**Instalação**

```{r, eval=FALSE}
if (!requireNamespace("remotes", quietly = TRUE)){
    install.packages("remotes")
  }
remotes::install_github("YuLab-SMU/ggmsa")
```
